臺灣板橋地方法院交通事件裁定　　　94年度交聲更字第15號
原處分機關　交通部公路總局臺北區監理所
異　議　人　甲○○
上列異議人即受處分人因違反道路交通管理處罰條例案件，對於
交通部公路總局臺北區監理所於民國93年8 月13日所為之裁決（
原處分案號：北監自裁字裁40- CG0000000 號），聲明異議，本
院於94年2 月25日以93年度交聲字第1259號裁定後，異議人不服
，提起抗告，經臺灣高等法院於94年4 月22日以94年度交抗字第
262 號裁定撤銷發回，本院更為裁定如下：
    主  文
原處分撤銷。
甲○○不罰。
    理  由
一、原處分機關以：異議人即受處分人甲○○所有之AU－4860號
    自小客車於民國90年10月6 日15時18分，在樹林市○○道路
    鹿角溪水門前，因「行車限速50公里，經測速時速75公里，
    超速25公里，滿20公里」違規，由臺北縣政府警察局交通警
    察隊執勤員警查獲，依違反道路交通管理處罰條例第40條第
    1 項規定，以北縣警交字第CG0000000 號舉發違反道路交通
    管理事件通知單逕行舉發，裁處罰鍰新臺幣（下同）2400元
    。
二、聲明異議意旨略以：登記於異議人名下之車號AU－4860號自
    小客車，因異議人於88年7 月26日與前妻辦理離婚登記之前
    ，該車輛實際上即係由異議人前妻之兄長蘇文福（身分證字
    號：Ｚ000000000號）使用，並由蘇家人以辦理保險事宜為由
    取走該車輛行照，而本件違反道路交通管理事件，係發生於
    88年7 月間由蘇文福使用該小客車之後，異議人係在接獲多
    筆逕行舉發之舉發違反道路交通管理事件通知單之後，主動
    與台北區監理所人員聯繫詢問並反應此一情形後，曾多次致
    電或前往蘇府，欲與蘇文福商討繳納違規罰鍰事宜，但其家
    人皆以其工作忙碌為由，未予回應。為此聲明異議，請求准
    予調查歸責蘇文福所應負擔之責任。
三、按汽車駕駛人，行車速度，超過規定之最高時速，或低於規
    定之最低時速，或裝用測速雷達感應器者，處1200元以上24
    00元以下罰鍰；其感應器沒入之。道路交通管理處罰條例第
    40條第1 項固定有明文。
四、經查：
（一）本件異議人所有之AU－4860號自小客車，於90年10月6 日
      15時18分，在樹林市○○道路鹿角溪水門前，因「行車限
      速50公里，經測速75公里，超速25公里，滿20公里」違規
      之事實，有臺北縣政府警察局北縣警交字第CG10000000號
      舉發違反道路交通管理事件通知單（下稱舉發通知單）及
      舉發違規照片各1 紙在卷可稽。異議人車輛行車超速之違
      規事實明確，堪以認定。
（二）次按交通警察製單舉發違反道路交通管理處罰條例所列之
      違規事實，本質上為行政處分，係公務員基於職務上之權
      力，依法就特定之具體事件所為之具公法上效果之單方面
      行政行為，其舉發之意思表示自應完成合法送達以到達令
      受處分人可明確知悉受處罰之內容、對象暨救濟方法之目
      的；又行車速度，超過規定之最高時速者，係處罰汽車駕
      駛人，而非處罰汽車所有人，此觀諸道路交通管理處罰條
      例第40條第1 項規定自明。至於道路交通管理處罰條例第
      85條第3 項雖規定：「本條例關於車輛駕駛人之處罰，如
      應歸責於車輛所有人者，處罰車輛所有人。」，然違反道
      路交通管理事件統一裁罰基準及處理細則第24條亦規定：
      「逕行舉發違反道路交通管理事件，經汽車所有人依通知
      單之應到案日期前到案，並告知違規駕駛人姓名、身分證
      統一編號及住址者，處罰機關應即另行通知違規駕駛人到
      案依法處理；逾應到案日期，處罰機關應依本條例第85條
      第3 項規定處罰該汽車所有人。」。故逕行舉發違反道路
      交通管理事件，如汽車所有人於應到案日期前到案告知違
      規駕駛人姓名、身分證統一編號及住址者，處罰機關即應
      另行通知違規駕駛人到案依法處理；逾應到案日期，始依
      法處罰汽車所有人。查，本件異議人之車籍地址係登記在
      「臺北縣三重市○○路○段9 號8 樓之1 」，而其戶籍地
      址於89年11月8 日已遷入「臺北縣三重市○○街45號4 樓
      」，此有汽車車籍查詢、法務部戶役政連結作業系統個
      人基本資料、遷徙紀錄資料等各1 份附卷可稽。而本件舉
      發通知單係於90年10月29日填單，以掛號郵寄至異議人登
      記之上開車籍地址後，遭郵務機關以「遷移不明」為由退
      回，原舉發單位復於92年10月31日以第138188號大宗掛號
      函件郵寄至異議人之上開戶籍地，並於92年11月4 日由異
      議人簽收等情，有臺北縣政府警察局93年11月12日北縣警
      交字第0930159087號函、第一次郵寄信封、交寄大宗掛號
      函件存根、臺北縣政府警察局送達證書影本各1 紙在卷可
      憑，可知本件舉發通知單合法送達異議人時，即已逾越本
      件舉發通知單上所載之應到案日期即90年12月8 日，異議
      人自無法在應到案日期前遵期到案並告知違規駕駛人，況
      因原舉發機關再行交寄該舉發通知單時，漏未另行指定應
      到案日期之行政疏失，致異議人無從遵期到案，應屬不可
      歸責於異議人之事由。復揆諸上開違反道路交通管理事件
      統一裁罰基準及處理細則第24條之立法本旨，係以車輛所
      有人對於車輛應有管理之責，對於被檢舉所屬車輛涉及違
      規，若不舉證告知駕駛人為誰，自可認定其為違規行為人
      。亦即旨在對於汽車所有人隱匿駕駛人身分之情形，賦予
      推定違規事實之歸責基礎，並非徒以行政命令，將法律所
      定應由汽車駕駛人承擔之處罰責任，恣意轉嫁於未駕駛汽
      車之所有人。準此，本件異議人既於90年10月29日遭舉發
      後逾2 年即92年11月4 日始收受該舉發通知單，而其上所
      載之到案期日仍為90年12月8 日，致異議人無法於收受通
      知單後依所載到案日期到案告知實際違規駕駛人，自不應
      使異議人因此承受被處罰不利益之結果。從而，原處分機
      關未予詳查，逕以異議人逾應到案日期未指定駕駛人，遽
      予裁罰汽車所有人即異議人，容有未洽。
（三）第查，異議人收受原處分機關之裁決書後已於法定期限聲
      明異議，並於聲明異議狀上告知本件違規駕駛人為「蘇文
      福」、身分證統一編號：Ｚ000000000號，此核與證人蘇文
      福於本院傳喚到庭時具結證稱：於90年10月6 日15時18分
      ，在樹林市○○道路鹿角溪水門前，駕駛AU -4860號自小
      客車，超速違違規之人，確實係伊本人乙節相符合（參見
      本院93年度交聲字第1259號卷，94年1 月25日訊問筆錄第
      7 頁），是異議人前揭所辯，足堪採信。則原處分機關應
      依上開規定另行通知違規駕駛人蘇文福到案依法處理，以
      符法制。本件異議人執上情聲明異議，為有理由，原處分
      應予撤銷，並諭知異議人不罰。
五、據上論斷，依道路交通案件處理辦法第20條前段，裁定如主
    文。
中    華    民    國    94    年    6    月    24   日
                  交通法庭           法　官  吳幸娥
以上正本證明與原本無異
如不服本裁定應於送達後5日內向本院提出抗告狀
                                     書記官　洪惠玲
中　　華　　民　　國　　94　　年　　6 　　月　　24　　日
